臺灣桃園地方法院民事判決　九十三年度保險簡上字第一號
　　上　訴　人　明台產物保險股份有限公司
　　法定代理人　陳曉堂
　　訴訟代理人　乙○○
　　被　上訴人　丙○○
右當事人間請求損害賠償事件，上訴人對於中華民國九十二年九月十日本院桃園簡易
庭九十二年度桃保險簡字第一二號第一審簡易判決提起上訴，經本院於民國九十三年
七月五日言詞辯論終結，判決如左：
    主      文
上訴駁回。
第二審訴訟費用由被上訴人負擔。
    事      實
甲、上訴人方面：
一、聲明：
  (一)原判決不利上訴人部分廢棄。
  (二)被上訴人應再給付上訴人新台幣（下同）六萬八千八百四十四元，及自民國（下
    同）九十二年七月五日起至清償日止按年息百分之五計算之利息。
二、事實：除與原審判決記載相同者，茲予以引用外，補稱：
  (一)按汽車修理時將零件更新，就單一原有零件而言，固有折舊問題，但汽車之價值
    在於整部汽車之交易及使用上價值，因之，汽車修理結果，倘確有增加汽車之交
    易及使用上價值，始應予計算折舊，若更新之零件，對整部汽車並無增加其原有
    交易及使用上之價值，即無折舊之必要，台灣高等法院九十一年度保險上易字第
    二二號判決可資參照。上訴人承保被保險人王國題所有車號Ｌ六－七六七八號自
    小客車（下稱系爭自小客車）經台灣區汽車修理工業同業公會鑑定，認合理修復
    費用為十三萬三千一百六十六元，減損市價約為六萬元左右，是前揭車輛雖經修
    理更換零件，但該車之交易及使用價值，並不因零件之換新而增加，即無計算折
    舊之必要。
  (二)上訴人給付訴外人即被保險人王國題保險金十三萬五千元，則上訴人在十三萬五
    千元之賠償範圍內，得代位請求被上訴人給付系爭Ｌ六－七六七八號自小客車之
    損害賠償，包括因毀損所減少之價額及回復原狀所必要之費用均在內。本件被保
    險人之損害業因保險金之給付而受填補，若上訴人僅可代位請求修理費六萬六千
    一百五十六元，而得由被保險人再向被上訴人請求該減損之市價，此時被保險人
    將更有所得，有違利得禁止與損害填補原則。
三、證據：提出司法院網站檢索列印之台灣台北地方法院九十一年度保險簡上字第一
    號民事判決、台灣高等法院九十一年度保險上易字第二二號民事判決各一件為證
    。
乙、被上訴人方面：
    被上訴人未於言詞辯論期日到場，亦未提出書狀作何聲明或陳述。
    理      由
一、上訴人之法定代理人於本院審理中變更為甲○○，經聲明承受訴訟，依法核無不
    合，應予准許。被上訴人未於言詞辯論期日到場，經核並無民事訴訟法第三百八
    十六條所列各款情事，爰依上訴人之聲請，由其一造辯論而為判決。
二、上訴人起訴主張被上訴人於九十年九月二十三日下午，駕駛車號Ｖ七－七五二二
    號自小客車，沿桃園縣龜山鄉○○街往中興路方向行駛，嗣於同日下午四時三十
    分許，行經明興街二四四號巷口處時，因無照駕駛且疏未注意車前狀況，撞及停
    放路旁由上訴人承保之系爭自小客車，致受有毀損，上訴人已依保險契約賠付被
    保險人王國題修復費用十三萬五千元，爰依保險法第五十三條、民法第一百九十
    一條之二規定，請求被上訴人給付十三萬五千元，及自起訴狀狀繕本送達翌日起
    至清償日止，按年息百分之五計算之利息。被上訴人對伊疏未注意車前狀況致肇
    事乙節不爭執，惟以：系爭自小客車之損害賠償金額應估算折舊，上訴人請求之
    金額過高等語置辯。
三、上訴人主張被上訴人於前開時、地駕駛車號Ｖ七－七五二二號自小客車，因無照
    駕駛且疏未注意車前狀況，致撞及停放路旁由上訴人承保被保險人王國題所有之
    系爭自小客車，致該車受有損害，上訴人已賠償被保險人王國題修復費用十三萬
    五千元等事實，業據上訴人提出行照、駕照、受損車輛照片、統一發票、估價單
    、委付書等件為證，並為被上訴人所不爭執，堪信為真實。
四、按汽車、機車或其他非依軌道行駛之動力車輛，在使用中加損害於他人者，駕駛
    人應賠償因此所生之損害；被保險人因保險人應負保險責任之損失發生，而對於
    第三人有損失賠償請求權者，保險人得於給付賠償金額後，代位行使被保險人對
    於第三人之請求權，民法第一百九十二條之一、保險法第五十三條第一項前段分
    別定有明文。被上訴人駕駛汽車於使用中撞及系爭自小客車，自應對系爭自小客
    車受損部分負侵權行為損害賠償責任，又上訴人已依保險契約給付被保險人王國
    題保險金十三萬五千元，其自得依保險法第五十三條之規定代位行使被保險人王
    國題對被上訴人之損害賠償請求權。
五、按負損害賠償責任者，除法律另有規定或契約另有訂定外，應回復他方損害發生
    前之原狀；又不法毀損他人之物者，被害人得請求賠償其物因毀損所減少之價額
    ，民法二百十三條、第一百九十六條分別定有明文。再按民法第一百九十六條請
    求賠償物被毀損所減少之價額，得以修復費用為估定之標準，但以必要者為限（
    例如：修理材料以新品換舊品，應予折舊），始符回復發生時原狀之意旨，最高
    法院七十七年度第九次民事庭會議著有決議可資參照。被保險人王國題所有系爭
    自小客車，因本件車禍受損致需支出修復費用十三萬五千元，其中零件部分為七
    萬七千七百六十元、工資部分為五萬七千二百四十元，有上訴人提出元隆汽車股
    份有限公司八德服務廠出具之估價單在卷可證（見原審卷宗第十二頁），又系爭
    自小客車係於八十六年一月出廠，自斯時起至九十年九月二十三日發生車禍時止
    ，已實際使用四年又九個月（依營利事業所得稅結算申報查核準則第九十五條第
    八項規定，不滿一月，以一月計算），參照行政院公布之固定資產耐用年數表及
    折舊率表之規定，自小客車之耐用年數為五年，每年折舊率為千分之三六九，則
    扣除折舊額後，上訴人所得請求零件更新部分之費用為八千九百十六元（計算式
    詳如附表），加上工資五萬七千二百四十元，上訴人所得請求之修復費用為六萬
    六千一百五十六元，逾此數額所為之自小客車修復費用請求，即不應准許。上訴
    人雖主張：系爭自小客車更換零件，並不因而增加交易價值，無獲取額外利益之
    可言，不應折舊云云。然查：系爭自小客車既已使用四年又九個月，其原有機件
    已消耗，經被上訴人撞損重換新品，該車性能較前為佳，其所受利益應予扣除，
    至上訴人所稱交易價值減損係因物之毀損在技術上雖經修復，但在交易上因對於
    是否仍存有瑕疵或減少使用期限，仍存有疑慮。但價值降低，屬交易性貶值，應
    以交易市場上之價值為估定之標準，與全車之性能是否增加，並無關連，是上訴
    人據以主張不應折舊云云，尚無足採。
六、上訴人另主張系爭自小客車因系爭車禍事故後減損市價約六萬元，上訴人亦得就
    此部分請求被上訴人賠付等語。然查：本件上訴人依保險契約應負之保險責任之
    損失為系爭自小客車之修復費用，而上訴人給付被保險人之保險金亦為汽車修復
    費用十三萬五千元，並未就系爭車輛於事故發生後所減損之市價為賠付，有估價
    單及委付書在卷足稽（見原審卷第九至十三頁），上訴人既係就車輛修復費用部
    分給付保險金，則其得代位行使被保險人王國題對於上訴人請求者自應限於系爭
    自小客車之修復費用，而不及於交易上貶值部分，此部分之損害仍應由被害人王
    國題向被上訴人即加害人請求，非上訴人所得代位行使之範圍。
七、按損害賠償祇應填補被害人實際損害，保險人代位被害人請求損害賠償時，依保
    險法第五十三條第一項規定，如其損害額超過或等於保險人已給付之賠償金額，
    固得就其賠償之範圍，代位請求賠償，如其損害額小於保險人已給付之賠償金額
    ，則保險人所得代位請求者，應祇以該損害額為限，最高法院六十五年度台上字
    第二九○八號判例要旨可資參照。本件被保險人王國題就系爭自小客車修復費用
    之損害為六萬六千一百五十六元，已如前述，則上訴人所得代位請求之損害賠償
    請求權，應以上開金額為限。從而，上訴人依侵權行為及保險法第五十三條之法
    律關係，請求被上訴人給付六萬六千一百五十六元及自起訴狀繕本送達翌日即九
    十二年七月五日起至清償日止，按年息百分之五計算之利息，為有理由，應予准
    許，逾此範圍之請求，即屬無據，應予駁回。原審就上開不應准許部分，所為上
    訴人敗訴之判決，並駁回其假執行之聲請，核無違誤。上訴論旨，猶執陳詞，指
    摘原判決此部分不當，求予廢棄改判，為無理由，應予駁回。
八、據上論結，本件上訴為無理由，依民事訴訟法第四百四十九條第一項、第四百六
    十三條、第三百八十五條第一項前段、第七十八條，判決如主文。
中　　　華　　　民　　　國　　九十三　　年　　　七　　　月　　 十九 　　日
                                    臺灣桃園地方法院民事第三庭
~B審判長法官　潘進柳
~B法　　　官　林雯娟
~B法　　　官　劉佩宜
右為正本係照原本作成
本判決不得上訴
中　　　華　　　民　　　國　　九十三　　年　　　七　　　月　　 十九　　 日
~B法院書記官　吳仁心
附表：
        折      舊      額                折  舊  後  金  額
年數   金額         計算方式             金額          計算方式
 一、  00000     00000*0.369=00000       00000        00000-00000=49067
 二、  00000     00000*0.369=00000       00000        00000-00000=30961
 三、  00000     00000*0.369=00000       00000        00000-00000=19536
 四、   0000     00000*0.369=0000        00000        00000-0000=12327
 五、   0000     00000*0.369*9/12=0000    0000        00000-0000=8916
